臺灣高等法院高雄分院刑事裁定
111年度毒抗字第300號
抗  告  人  
即  被  告   黃文勇



上列抗告人因聲請強制戒治案件，不服臺灣高雄地方法院中華民
國111年9月1日裁定(111年度毒聲字第722號)，提起抗告，本院
裁定如下：
    主  文
抗告駁回。
    理  由
一、按犯毒品危害防制條例第10條之罪者，檢察官應聲請法院裁
    定，令被告入勒戒處所觀察、勒戒，其期間不得逾2月。觀
    察、勒戒後，檢察官依據勒戒處所之陳報，認受觀察、勒戒
    人無繼續施用毒品傾向者，應即釋放，並為不起訴之處分；
    認受觀察、勒戒人有繼續施用毒品傾向者，檢察官應聲請法
    院裁定令入戒治處所強制戒治，其期間為6個月以上，至無
    繼續強制戒治之必要為止。但最長不得逾1年，毒品危害防
    制條例第20條第1項、第2項定有明文。檢察官依據勒戒處所
    之陳報，認受觀察、勒戒人有繼續施用毒品傾向者，應聲請
    法院裁定令入戒治處所強制戒治，此乃戒絕毒癮之法定程序
    。
二、本件原裁定以：被告因施用第二級毒品，經原審法院以110
    年度毒聲字第814號裁定令入勒戒處所觀察、勒戒後，經觀
    察、勒戒處所依「有無繼續施用毒品傾向評估標準」評估後
    ，認有繼續施用毒品傾向，有前述刑事裁定、法務部○○○○○○
    ○○民國111年8月16日高戒所衛字第11110005640號函暨所附
    有無繼續施用毒品傾向證明書及有無繼續施用毒品傾向評估
    標準紀錄表等在卷可佐。審酌高雄戒治所上開評估，乃經具
    專業知識經驗者在被告執行觀察、勒戒期間，依其本職學識
    評估被告之人格特質、臨床徵候、物質使用行為、社會穩定
    度等因素，綜合判斷所得之具科學驗證結論；且強制戒治之
    目的，是為協助施用毒品者戒斷毒品之心癮及身癮所為之保
    安處分，上述評估標準適用於每一位受觀察、勒戒處分之人
    ，具一致性、普遍性、客觀性，倘其評估由形式上觀察，無
    擅斷或濫權等明顯不當之情事。被告經上述評估結果既認有
    繼續施用毒品傾向，則檢察官聲請裁定令被告入戒治處所強
    制戒治，核與上述規定相符，因而依檢察官之聲請，依毒品
    危害防制條例第20條第2項後段，裁定令被告
　　入戒治處所施以強制戒治，其期間為6個月以上，至無繼續
    強制戒治之必要為止，但最長不得逾1年。經核與法並無不
    合。
三、抗告意旨略以：法務部於110年3月26日最新修法之目的無非
    是讓受勒戒人有改過自新的機會，且強制戒治顯與憲法所保
    障人身自由等基本人權有違；抗告人前因鎖骨受傷迄今尚未
    痊癒，希望鈞院能讓抗告人有機會受較好的治療，將評分表
    之細項列出等語。　　
四、經查：
　㈠依法務部與衛生署共同修正之「有無繼續施用毒品傾向評分
    標準評分說明手冊」所定判定原則，得分在60分以上者，即
    可判定為有繼續施用毒品傾向，而依卷附上開有無繼續施用
    毒品傾向評估標準紀錄表之記載，被告在「前科紀錄與行為
    表現」方面評分32分，在「臨床評估」方面評分38分，在「
    社會穩定度」方面得分5分；「靜態因子」得分合計52分，
    「動態因子得」分23分，總分合計75分（見毒偵緝字第504
    號卷98頁）。則原審據以判定被告有繼續施用毒品之傾向，
    於法並無違誤。
  ㈡人身自由固為憲法所保障之基本權利（憲法第7條參照），然
    非不得以法律在必要之範圍內限制之（憲法第23條參照），
    毒品危害防制條例第20條第1項、第2項定規定，即係依法律
    對國民人身自由所加之限制，所為限制既無違背比例、必要
    性等原則，原審既認被告有繼續施用毒品之傾向，而裁定令
    被告入戒治處所強制戒治，亦無違法可言。
　㈢按戒治處所，由法務部及國防部設立。未設立前，得先於監
    獄或少年矯正機構內設立，並由國防部、衛生福利部、國軍
    退除役官兵輔導委員會、直轄市或縣（市）政府指定之醫療
    機構負責其「醫療業務」；其所需員額及經費，由法務部及
    國防部編列預算支應，毒品危害防制條例第28條定有明文。
    則被告若有身體上不適，自得在戒治所內尋求治療。
　㈣綜上所述，原審而依檢察官之聲請，適用毒品危害防制條例
    第20條第2項後段之規定，裁定令入戒治處所施以強制戒治
    ，其期間為6個月以上，至無繼續強制戒治之必要為止，但
    最長不得逾1年，經核並無不合。被告執上開情詞提起抗告
    ，為無理由，應予駁回。
據上論結，應依刑事訴訟法第412條，裁定如主文。
中　　華　　民　　國　　111 　年　　9 　　月　　22　　日
                  刑事第四庭    審判長法  官  黃建榮
                                      法  官  陳君杰
                                      法  官  李嘉興
以上正本證明與原本無異。
不得再抗告。
中　　華　　民　　國　　111 　年　　9 　　月　　22　　日
　　　　　　　　　　　　　　　　　　　書記官  賴梅琴